【裁判字號】    97,台上,2444
【裁判日期】    970605
【裁判案由】    偽造文書
【裁判全文】
最高法院刑事判決            九十七年度台上字第二四四四號
上  訴  人  甲○○
上列上訴人因偽造文書案件，不服台灣高等法院中華民國九十七
年三月二十六日第二審判決（九十七年度上訴字第五七七號，起
訴案號：台灣台北地方法院檢察署九十五年度偵字第二七一六七
號），提起上訴，本院判決如下：
    主  文
上訴駁回。
    理  由
按刑事訴訟法第三百七十七條規定，上訴於第三審法院，非以判
決違背法令為理由，不得為之。是提起第三審上訴，應以原判決
違背法令為理由，係屬法定要件。如果上訴理由書狀並未依據卷
內訴訟資料，具體指摘原判決不適用何種法則或如何適用不當，
或所指摘原判決違法情事，顯與法律規定得為第三審上訴理由之
違法情形，不相適合時，均應認其上訴為違背法律上之程式，予
以駁回。本件原判決維持第一審從一重論處上訴人甲○○連續行
使偽造私文書罪刑之判決，駁回其在第二審之上訴，已詳敘認定
犯罪事實之依據及憑以認定之理由，從形式上觀察，原判決並無
違背法令之情形。按上訴制度，固係為救濟下級審之不當判決而
為設計，但除檢察官得為被告之不利益上訴者外，均應以為被告
之利益，始得提起上訴，是被告倘以不利於己之事由，指摘原判
決不當，作為其提起上訴之理由，即與上訴制度之本旨不符，並
非法之所許。本件上訴意旨以原判決認定上訴人以偽造借據方式
所騙取款項計新台幣（下同）二千五百九十五萬元部分有誤，實
應為二千六百六十五萬元等語，係以更為不利於己之較高犯罪所
得金額，指摘原判決不當，要與上訴制度規範意旨不合，不能認
為具備合法上訴第三審之形式要件。至上訴意旨所謂大部分債權
人均要上訴人繼續工作，原判決結果似不符債權人利益云云，亦
未依據卷證資料，具體指摘原判決如何違背法令，顯與法定第三
審上訴理由之形式要件不合。上訴人就偽造文書部分之上訴違背
法律上之程式，應予駁回。再按裁判上一罪案件之重罪部分得提
起第三審上訴，其輕罪部分雖不得上訴，依審判不可分原則，第
三審法院亦應併予審判，但以重罪部分之上訴合法為前提，如該
上訴為不合法，第三審法院既應從程序上予以駁回，而無從為實
體上判決，對於輕罪部分自無從適用審判不可分原則，併為實體
上審判。本件得提起第三審上訴之偽造文書（重罪）部分，如上
所述，上訴人之上訴為不合法，應從程序上駁回，對於屬刑事訴
訟法第三百七十六條第四款案件、不得上訴第三審之詐欺（輕罪
）部分，自無從適用審判不可分原則，併為實體上審判；此部分
之上訴不合法，亦應駁回。本件既應為程序上駁回上訴之判決，
上訴人請求宣告緩刑，自無從審酌，併此敘明。
據上論結，應依刑事訴訟法第三百九十五條前段，判決如主文。
中    華    民    國  九十七  年    六    月    五    日
                      最高法院刑事第十一庭
                          審判長法官  花  滿  堂
                                法官  黃  正  興
                                法官  陳  東  誥
                                法官  林  錦  芳
                                法官  吳      燦
      本件正本證明與原本無異
                                      書  記  官
中    華    民    國  九十七  年    六    月    九    日
                                                      Ｅ


司法院資訊處製作；財團法人民間司法改革基金會備份。
